臺灣高等法院臺南分院刑事判決
　　　上　訴　人　台灣嘉義地方法院檢察署檢察官
　　　被　　　告　游　文　良
　　　右二人共同
　　　指定辯護人　本院公設辯護人　郭　忠　生
　　　被　　　告　吳　明　清
　　　右　一　人
　　　選任辯護人　楊　慧　娟　律師
　　　上　訴　人
　　　即　被　告　甲　○　○
　　　右　一　人
　　　選任辯護人　莊　美　貴　律師
　　　上　訴　人
　　　即　被　告　乙　○　○
　　　右　一　人
　　　指定辯護人　本院公設辯護人　郭　忠　生
右列上訴人因被告等偽造文書等案件，不服臺灣嘉義地方法院八十七年度訴字第一四
七號中華民國八十八年六月十六日、八十四年度易字第一四九號中華民國八十四年五
月三十一日第一審判決（起訴案號：臺灣嘉義地方法院檢察署八十五年度偵字第七○
一○號、八十四年度偵字第四三四一號），提起上訴，判決後，經最高法院第二次及
第四次發回更審，本院合併審理後，判決如左：
      主      文
原判決撤銷。
乙○○、甲○○、游文良、林素衣、吳明清共同行使偽造私文書，足以生損害於他人
。乙○○、甲○○、游文良、林素衣各處有期徒刑壹年；吳明清處有期徒刑玖月。
偽造石光實業有限公司印章壹顆及附表八所示印文均沒收。
      事      實
一、游文良與林素衣於民國（下同）八十二年十一月間，因受何文派、張宗、戴永吉
    （下稱何文派等三人）委託，居間介紹購買坐落花蓮縣境土地時，適有石光實業
    有限公司（下稱石光公司）實際負責人謝士元（登記負責人蘇梅，即謝士元之
    妻），委託吳明清擬出售該公司所有坐落花蓮縣玉里鎮○○段如附表一所示五筆
    土地（下稱系爭土地，全部二千四百五十八‧四坪，扣除路地一○四坪，尚餘二
    千三百五十四‧四坪，以二千三百五十四坪計價），而林素衣因至花蓮縣演布袋
    戲，偶然間自吳明清處，得知系爭土地擬予出售，認有厚利可圖，乃一面聯絡游
    文良通知何文派等三人前來花蓮縣玉里鎮察看系爭土地，一面透過吳明清出面向
    謝士元表示擬向其購地，嗣經謝士元與林素衣經過十餘次協議後，雙方終於先口
    頭同意，以每坪新台幣（下同）一萬五千元成交，總價款為三千五百三十一萬元
    （即2,354坪×15,000元），外加一○四坪依公告現值計算道路用地計三萬六千
    七百元（即土地補償費），合計三千五百三十四萬六千七百元（契約總價則記載
    為三千七百九十八萬元）。
二、游文良經林素衣聯絡後，即至嘉義縣民雄鄉陪同何文派等三人，先往台東縣找從
    事建築業之舊識乙○○，再同往花蓮縣玉里鎮找林素衣、吳明清，相約於八十二
    年十一月廿四日上午，一起前往察看系爭土地，察看過後，乙○○由游文良、林
    素衣處，獲悉系爭土地已為林素衣先以每坪一萬五千元購得，認有利可圖，乃與
    游文良、林素衣共同勾串（利用吳明清代表石光公司出售予何文派等三人，以賺
    取差價，由乙○○加入何文派等三人為買受人），於同日下午乙○○、游文良回
    到台東縣卑南鄉○○路十二巷六號乙○○住處時，乙○○即向何文派等三人表示
    ，欲加入何文派等三人一起購買系爭土地，並同意以每坪二萬二千元購買系爭土
    地（何文派占應有部分廿分之六、乙○○占應有部分廿分之六、張宗與戴永吉二
    人共占應有部分廿分之八，另乙○○應有部分廿分之六中，則以其中廿分之三每
    坪六千七百餘元，合計二百三十七萬元，轉售予游文良之媳婦簡春美），隨即於
    八十二年十一月廿四日下午三時許，乙○○代表何文派等三人，打電話至花蓮縣
    給代書甲○○，告以上情，二人乃相互勾串，決定以每坪二萬二千元，總價款五
    千一百七十八萬八千元（即2,354坪×22,000元），外加道路用地一○四坪依公
    告現值計算值三萬六千七百元（即土地補償費），合計五千一百八十二萬四千七
    百元（契約總價則記載為五千五百七十萬四千元），將系爭土地售予何文派等三
    人及乙○○，且由吳明清代表石光公司出售，代書甲○○乃配合乙○○勾串，通
    知吳明清前來甲○○代書事務所，經乙○○向吳明清表示，以每坪二萬二千元購
    買系爭土地，議妥後，乙○○即簽發高雄市第三信用合作社第0000000號
    、面額五百二十萬元、八十二年十一月廿四日即期支票一紙，於八十二年十一月
    廿四日下午三時許，由游文良親自從台東縣卑南鄉乙○○住處，將該紙訂金支票
    ，送至花蓮縣代書甲○○事務所，同日下午四時許，送抵代書事務所，交由吳明
    清轉交林素衣收受，並約定八十二年十一月廿四日晚上九時許，由代書甲○○及
    吳明清共同前往台東縣卑南鄉○○路十二巷六號乙○○住處，與何文派等三人及
    乙○○訂立系爭土地買賣契約。嗣林素衣在取得該紙由乙○○簽發五百二十萬元
    訂金支票後，即於八十二年十一月廿四日下午五時許，與游文良、吳明清及代書
    甲○○，四人共同前往花蓮縣玉里鎮觀音里十九鄰四十號謝士元住處，就林素衣
    先前口頭與謝士元談妥系爭土地買賣，與謝士元之妻子蘇梅進行土地買賣契約
    簽立，並由吳明清任該買賣契約介紹人，林素衣在土地買賣契約訂妥後，當場交
    付游文良送來由乙○○所簽發五百二十萬元訂金支票，交予蘇梅收受，完成系
    爭土地買賣契約之簽約（下稱第一份契約）。
三、林素衣在購得系爭土地後，恐如由其出面出售系爭土地予何文派等三人，將為何
    文派等人識破，林素衣、游文良、吳明清三人，即依甲○○與乙○○先前勾串，
    五人共同基於行使偽造文書犯意聯絡，並共同意圖為自己不法利益，而為違背任
    務之行為，推由吳明清於八十二年十一月廿四日當晚九時許，在台東縣卑南鄉乙
    ○○住處，權充石光公司代表人身分出售系爭土地，並由林素衣出具一紙授權書
    ，委託吳明清在七日期限內（即自八十二年十一月廿四日起，至八十二年十一月
    卅日止），以每坪一萬七千元，代為出售系爭土地。當晚九時許，林素衣、游文
    良、吳明清、甲○○等四人，即同至台東縣卑南鄉○○路十二巷六號乙○○住處
    ，與何文派等三人及乙○○進行簽約手續，並由吳明清出面偽以石光公司代表人
    身分，與何文派等三人及乙○○訂立系爭「土地買賣契約書」（下稱第二份契約
    ），因買賣契約書未蓋石光公司印章，於持交何文派等三人時，為何文派等三人
    發現，要求再補蓋石光公司印章，乃由代書甲○○取回，甲○○取回後，即承前
    揭五人共同行使偽造私文書之犯意，於八十二年十一月廿四日或廿五日，在花蓮
    縣玉里鎮某處，偽刻石光實業有限公司印章一枚，再蓋於與何文派等三人所簽立
    之第二份契約書上，交由游文良轉交乙○○、及何文派等三人持有，足以生損害
    於石光公司及何文派、張宗、戴永吉等人之財產，復制作真正「土地登記申請書
    」，由甲○○於八十三年一月八日持向花蓮縣玉里地政事務所，辦理所有權移轉
    登記予戴永吉等九人（何文派占應有部分廿分之六、乙○○占應有部分廿分之六
    、張宗與戴永吉二人共占應有部分廿分之八，各由何文派等三人指定登記名義人
    ，乙○○所有應有部分廿分之六，再以每坪六千七百餘元，合計二百三十七萬元
    之價格，轉售廿分之三予游文良之媳婦簡春美，詳如附表一受讓人及移轉登記應
    有部分欄之記載），並於八十三年一月十一日辦理所有權移轉登記完訖。
四、案經何文派、張宗、戴永吉訴由台灣嘉義地方法院檢察署檢察官偵查起訴。
      理      由
一、訊據上訴人即被告乙○○、甲○○、及被告游文良、林素衣、吳明清等五人均矢
    口否認有右揭行使及偽造文書等犯行，乙○○辯稱：告訴人何文派等三人到東部
    買土地，乃基於地主之誼接待告訴人，土地是向吳明清買的，並非向林素衣買受
    ，伊係單純參與何文派等三人合夥買土地，甲○○製作完成後之契約書當然要轉
    交給伊一份持有，價錢是大家合議的，乃社會交易之常情，伊不知林素衣係以每
    坪一萬五千元購買，未曾向告訴人表示該土地每坪二萬二千元，出價是何文派叫
    游文良去殺價的，無利用林素衣名義向石光公司簽約買受土地，再由吳明清代表
    石光公司出售土地；甲○○辯稱：本案土地買賣過程，事實上是由吳明清、游文
    良、林素衣所操控，伊僅是被利用代為撰寫土地買賣契約書而已，與吳明清等人
    無任何犯意聯絡，伊僅受當事人之要求辦理契約買賣及移轉登記事項，至於買受
    之價格多少，伊未過問，而石光公司並未將印章交伊，第二份契約書是吳明清交
    給游文良處理的，與伊無關；游文良辯稱：因伊之前介紹何文派等三人購買土地
    ，讓他們賺了很多錢，他們才到台東來找伊，要伊帶他們去找乙○○，伊與告訴
    人何文派等三人及乙○○到花蓮玉里玩，偶遇其友吳明清，吳明清乃介紹土地給
    他們買，伊僅拿到告訴人給付仲介報酬五十二萬元，其中二十萬元已給付張宗，
    其餘之事伊未經手；林素衣辯稱：係吳明清介紹伊購買系爭土地，以每坪一萬五
    千元購買，伊有再授權吳明清幫伊轉賣，委託吳明清後，以後的事就未過問了，
    嗣吳明清拿要買之人開的支票給伊，伊乃持交石光公司負責人謝士元做為簽約訂
    金，吳明清與告訴人簽約伊未參與，手續均係委託甲○○代書辦理；吳明清辯稱
    ：伊幫忙石光公司仲介出售系爭土地，介紹林素衣買受，而林素衣再授權其出售
    ，伊只是單純的土地介紹人，是甲○○臨時叫伊代表石光公司作賣主，至於蓋章
    與伊無關，非伊所偽造，契約書亦非伊拿給代書去蓋章的，價金也是代書經手處
    理的，差價係流入乙○○及代書甲○○之戶頭中，本件係游文良涉及不法，伊只
    拿到由石光公司及林素衣給的仲介報酬一百三十萬元云云。惟查：
  (一)右揭事實，已據被害人何文派、張宗、戴永吉分別於偵查中、原審及本院審理時
    指稱：我們只有由游文良、林素衣二人徵求我們要不要買土地；他們說在花蓮縣
    玉里鎮磚那裡有土地，叫我們去看看，游文良說每坪三萬元，後來說每坪二萬
    七千元即可買到，我們看完後認為沒有那麼值錢，經討價還價，結果我們同意以
    每坪二萬二千元購買；我們沒有跟游文良、林素衣訂約，他們都是提供資料，且
    對我們說他們只賺仲介費而已，乙○○本來占四分之一，後來占二十分之六；游
    文良、林素衣向我們說每坪二萬二千元是在八十二年十一月廿四日拿訂金同一天
    說的；在簽約當天才看到吳明清，他自稱是石光公司代表人，在台東縣初鹿鄉乙
    ○○居所；（問：買土地多少錢？答）五千一百七十八萬八千元（不包括道路用
    補償費三萬六千七百元部分）；總價五千一百八十二萬四千七百元（即每坪二二
    ○○○元×二三五四坪＝00000000元，再加一○四坪之道路補償費三六
    七○○○元）等語在卷（見八十三年偵字第四三四一號卷第二六頁反面至第二八
    頁、原審八十四年易字第一四九號卷一五○頁正反面、本院八十四年上易字第一
    ○○九號卷四一頁、一五三頁反面、九十二年重附民字第五八號卷第五頁附帶民
    事訴訟狀）。核與證人即石光公司名義負責人蘇梅（即謝士元之妻）於偵查中
    及原審供證：林素衣向我們石光公司買土地曾經到我們家商談過，但大部分林素
    衣均與我先生謝士元談的；系爭土地簽訂買賣契約時，我有在場，契約是我簽名
    的，林素衣、游文良、吳明清三人簽約前，來過我家很多次，當時說很多人要一
    起合買等語（見八十三年偵字第四三四一號卷第二九頁反面、原審八十四年易字
    第一四九號卷第三四頁反面），及證人即石光公司實際負責人謝士元供證：我是
    由吳明清介紹賣給林素衣，每坪一萬五千元，：：：，吳明清介紹林素衣購買時
    ，說是林素衣要買的，吳明清他知道我土地要賣，就來找我說他要仲介，吳明清
    向我說要介紹買主，他前後問我好幾次，直到談定時，始知是林素衣要買；我跟
    林素衣開價每坪一萬五千元，八十二年十一月廿四日當晚簽契約；我在簽約前不
    太清楚是林素衣要買的；系爭土地是仲介人吳明清來找我的，是吳明清介紹林素
    衣來，當時來買時稱買受人為林素衣，買賣合約書是我與林素衣本人簽寫，簽附
    表四合約時，當時有我、林素衣、吳明清、游文良、甲○○五人在場，當時吳明
    清說是林素衣、游文良要買，是在我家簽約的，蘇梅是我太太，她親自在契約
    簽名，當時由林素衣、游文良交給我契約書所載的乙○○支票五百二十萬元作為
    訂金，知道林素衣、吳明清要買，但不知告訴人要買，也不認識告訴人，付款皆
    以支票支付，但均非林素衣、游文良支票；附表二所示私契上石光公司大章不是
    我交付，且我們也不知道有轉賣；與林素衣簽訂買賣契約前，我們有談很多次等
    語（見八十三年偵字第四三四一號卷第二六頁正、反面、第二七頁反面、第二九
    頁、原審八十四年易字第一四九號卷第二九頁正反面、三十、三二、三四頁、本
    院八十四年上易字第一○○九號卷第四七、四八、一八八頁），互核相符，復與
    被告乙○○於原審時所述：系爭土地係我與告訴人合買；是游文良介紹給我，游
    文良向我說吳明清代表石光公司，我與告訴人及游文良、吳明清到現場看，當時
    向我說是石光公司要賣每坪二萬五千元，後來到我家，何文派說二萬二千元要買
    ，經游文良以「電話聯絡」吳明清後，就以每坪二萬二千元成交，交易過程有說
    代理石光公司出賣；但無石光公司授權書及印鑑，後來簽約完成後，股東（即合
    夥人）稱無石光公司印鑑應補蓋，吳明清說他要帶回去補蓋後，寄放代書處；附
    表二所示私契，簽約時石光公司印鑑當時尚未蓋，事後送到代書處補蓋，簽約時
    有告訴人及我在場；五百二十萬元支票，係經合夥人同意由我開支票做為訂金，
    係在八十二年十一月二十四日中午開立，交給游文良立即轉送給吳明清；游文良
    送票到代書甲○○處給吳明清，我們要求他們到台東來簽約，簽約時有攜帶該土
    地權狀、地籍圖謄本及吳明清印章，但沒有石光公司授權書、公司執照、印鑑及
    印鑑證明，簽約時由吳明清表示代表石光公司出售該土地，未提示任何授權證明
    ；系爭土地：：：因土地就是原先看的那些地；交款過程均是我們一起拿票到代
    書處交給吳明清，游文良有一起去，林素衣比較少去；開票當時，游文良及告訴
    人均在場；係偶然間買成系爭土地，游文良帶告訴人到台東來找我玩，告訴人提
    到想到台東買賣土地，後來一起到花蓮縣玉里鎮玩，遇見吳明清，詢問有否土地
    買賣，看過一筆後不成，後來才看系爭土地，後來回到台東我家泡茶時，又談起
    要買系爭土地，所以請游文良聯絡吳明清；支票是交給吳明清簽收等語大致相符
    （見原審八十四年易字第一四九號卷第一三五至一三七頁），並有被告推由吳明
    清偽造之八十二年十一月廿四日「土地買賣契約書」在卷可憑（見八十三年偵字
    第四三四一號卷第四、五頁）。參諸被告甲○○於原審供稱：告訴人與吳明清間
    附表二所示私契，是在乙○○家簽約的，我在場，當時我與吳明清一起去乙○○
    家，到達時有告訴人、游文良、林素衣、乙○○等人在場，簽約時間係八十二年
    十一月廿四日晚上九點多，附表二契約買主是告訴人及乙○○等四人，賣主是以
    石光公司名義出賣，當時林素衣有授權書給吳明清，因為未過戶，所以沒有用吳
    明清名義買賣，是我叫吳明清以石光公司名義出售，因當初看到土地謄本係石光
    公司名義，我有與林素衣到石光公司簽約，該授權給吳明清之授權書在何處寫不
    知道；附表二所示契約是我寫的，石光公司大印章當時沒有蓋，是事後才蓋的，
    至吳明清小章當時就有蓋；與告訴人簽約時沒有提示石光公司及林素衣授權書；
    因石光公司與林素衣有買賣契約，石光公司依此而交出相關文件資料，我即直接
    自石光公司名下辦過戶給告訴人等語（見原審八十四年易字第一四九號卷第三一
    頁正、反面、第一九○頁反面）。再徵諸被告吳明清於原審時，亦坦認確有以石
    光公司負責人身分與乙○○等人訂立土地買賣契約書等語（見原審八十四年易字
    第一四九號卷第一五○頁），要屬可採。足見被告間，確有右揭共同偽造文書犯
    行，至臻明確，均堪以認定。
  (二)本件石光公司所有系爭土地，係吳明清知悉該公司要出售後，向石光公司實際負
    責人謝士元表示要為其介紹買主，再以林素衣為購買人，而於八十二年十一月二
    十四日下午五時許，吳明清、林素衣、游文良及甲○○共同至謝士元家，由林素
    衣出名與石光公司負責人蘇梅簽訂該土地買賣契約，以每坪一萬五千元，總價
    金三千五百三十四萬六千七百元買受，並由林素衣當場交付乙○○早先所簽發五
    百二十萬元支票為訂金等事實，業據證人即蘇梅、謝士元證述甚詳，核與參與
    辦理本件買賣代書即被告甲○○所述情節相符，並有由吳明清擔任見證人、買受
    人為林素衣、出賣人為石光公司土地買賣契約書一紙在卷可稽（見八十三年偵字
    第四三四一號卷第六至七頁）。
  (三)次按本件告訴人何文派等三人及被告乙○○購買石光公司所有系爭土地，乃係游
    文良、林素衣先找張宗推介買受上開土地，張宗再邀告訴人何文派、戴永吉及乙
    ○○加入，游文良、林素衣二人乃帶同何文派等三人及乙○○，至花蓮縣玉里鎮
    ，會見吳明清，前往現場查看系爭土地，被告等人向告訴人何文派等三人稱該土
    地石光公司每坪要以二萬五千元出賣（實際被告均已知系爭土地石光公司，願以
    每坪一萬五千元出售，且與林素衣已口頭協議成立），嗣經乙○○與告訴人殺價
    為每坪二萬二千元成交，總價金為五千一百八十二萬四千七百元，經告訴人等允
    予買受後，即於八十二年十一月二十四日下午三時，先由與告訴人合夥共同買受
    該土地之乙○○，簽發面額五百二十萬元訂金支票交予游文良，游文良當天下午
    四時，再送至代書甲○○事務所，交予吳明清轉交給林素衣，隨即於同日下午五
    時許與地主謝士元在花蓮縣玉里鎮觀音里十九鄰四十號謝士元住處，簽訂土地買
    賣契約，並交付給謝士元上述五百二十萬元訂金支票。嗣於同日晚九時許，吳明
    清、游文良、林素衣及甲○○又至台東縣卑南鄉乙○○住處，由吳明清偽以石光
    公司代表人身分，與告訴人三人及乙○○另外簽訂一份土地買賣契約書，將系爭
    土地，逕自石光公司名下移轉登記與告訴人、乙○○及其所指定者，告訴人並約
    定以買賣價金之百分之一，給游文良及林素衣介紹傭金，嗣完成登記並已交付五
    十一萬八千元傭金給其二人等事實，迭據告訴人分別於偵訊及原審指訴甚詳，互
    核告訴人所供均相一致，且與乙○○、甲○○所述大致符合。被告吳明清未曾受
    石光公司授權，即偽以石光公司代表人名義出賣該土地及被告等人偽造石光公司
    印章，蓋於上揭第二份契約書等情（如何偽造，理由詳如後述），更據證人謝士
    元結證屬實，復有買受人為告訴人及乙○○、出賣人為石光公司代表人吳明清土
    地買賣契約書，告訴人等與石光公司名義之土地登記申請書各一份，及系爭五筆
    土地登記簿謄本在卷可憑（見八十三年偵字第四三四一號卷第四至五頁、本院八
    十九年上更(二)字第七○號卷(一)第八七至九○頁、本院八十四年上易字第一四九號
    卷第一五八至一六二頁）。
  (四)按被告等人於取得乙○○簽發支票訂金後，即迅速於短短數小時，交予林素衣持
    向謝士元簽約支付訂金，旋即趕往台東縣卑南鄉乙○○住處，與告訴人簽立系爭
    土地買賣契約，且吳明清在買主林素衣、賣主石光公司土地買賣契約，係擔任介
    紹人，在買主何文派、張宗、戴永吉、乙○○、賣主吳明清契約中，則冒充為石
    光公司代表人，顯見被告均係利用介紹告訴人買受該土地之機會，偽造石光公司
    印章等行為，以促成土地買賣之成立，至為灼然。
  (五)參以被告吳明清於原審供承：我沒有收支票，談價錢等都是乙○○與代書甲○○
    談，此次是代書知道找我，我也知有該系爭土地要賣，叫我去找人買，後因游文
    良及林素衣與告訴人均是熟人，不好意思出面，始叫我出面代表石光公司出賣石
    光土地，傭金係百分之二至三，事後收到傭金一百三十萬元等語（見原審八十四
    年易字第一四九號卷第一九二頁反面至一九三頁）。
  (六)被告游文良坦承收到告訴人給付仲介傭金五十一萬八千元等語（見本院八十四年
    度上易字第一○○九卷第一○五頁反面、八十九年上更(二)字第七○號卷(二)第九六
    頁），及被告等人於本院訊問時，均推諉不知系爭土地買賣細節詳情，或過程未
    參與，或未經手收受價金等，且一再激烈交相推指對方，始係洽談及收受價金、
    決意以石光公司代表人吳明清名義與告訴人簽約主導人物等諸情事，足徵本案確
    係被告等人均事前知悉石光公司所有系爭土地，要以每坪一萬五千元出賣後，其
    等共同為圖牟暴利，一面由吳明清自稱係石光公司土地出售代表人，另一方面則
    由游文良、林素衣，以仲介人身分，推引告訴人前來買受方式，以高於石光公司
    所要出賣價錢即每坪二萬二千元，介紹告訴人等購買，於乙○○開出訂金支票後
    ，利用該支票以林素衣名義向石光公司簽約買受土地，再於同日由吳明清以石光
    公司代表人名義與告訴人等簽約出賣該土地，事後由代書甲○○偽造石光公司印
    章蓋於該買賣契約書，再逕將系爭土地移轉予告訴人，被告因而獲得上開二契約
    差價一千六百四十七萬八千元之利益，甚為明確。惟乙○○堅決否認有以每坪一
    萬七千元之價格向林素衣買受上開土地（見本院九十二年重上更(一)字第一○六號
    卷(一)卷四五頁、重上更(一)字第一○六號卷(二)第七七頁），而林素衣亦否認有以每
    坪一萬七千元價格轉售予乙○○，游文良則供稱不知此情事，而依卷存跡證亦無
    法認定有此等事實，是尚難認有由林素衣先私下以每坪一萬七千元轉售予乙○○
    ，賺取每坪二千元利潤之情事。又乙○○有共同參與本件犯行已如上述，且觀其
    不僅得取回部分已交付之頭款支票，且又未付分文尾款及以低於其購買價格賣予
    簡春美等情互相參照以觀，乙○○辯稱其不知林素衣係以每坪一萬五千元買得系
    爭土地，應係卸責之詞，不足採信，其應知悉林素衣係以每坪一萬五千元之價格
    買受上開土地，而共同為謀暴利而有本件犯行，另林素衣辯稱未告以乙○○每坪
    買價一萬五千元之詞，亦係相互迴護之詞，而無足採。
二、吳明清代表石光公司與告訴人訂立買賣契約，即第二份契約上，其「石光公司」
    印章係偽造：
  (一)本件由被告吳明清代表石光公司負責人名義與告訴人何文派等三人所訂立買賣契
    約，其契約上石光公司印章，原審及本院上訴審、上更一審判決均認定該石光公
    司印章係被告等所盜蓋云云。然本院依調查所得，認屬偽造，茲查：
  1.依附表一公契上石光公司大印章與附表二私契上石光公司大印章，業經經本院前
    次審理時提示本件第二份契約予證人謝士元查閱，證人謝士元供稱：我看的結果
    ，這個契約我根本沒有看過，這份契約書有可能是假的，這個印章不是我們公司
    的印章，這個印章用肉眼看來很像我公司的印章，因現在電腦可以仿刻，八十三
    年度偵字第四三四一號卷第五頁背面契約（即第二份契約）沒有我們蓋的印章，
    我確定沒有在第二份契約蓋石光公司的印章（見本院八十九年上更(二)字第七○號
    卷(三)第八頁）；蘇梅於本院上更二審亦證述：第二份契約不是我們石光公司印
    章，是偽造的（見本院八十九年上更(二)字第七○號卷(一)第七五頁）；被告游文良
    於本院上更二審則供稱：：：：上面的印章（即契約書上石光公司印章）是偽造
    的：：：（見本院八十九年上更(二)字第七○號卷(一)第二一○頁）等各語在卷。且
    二者經以肉眼比對，前者印章框四角處均呈圓形狀，而後者印章框四角處呈直角
    形狀，又前者印文字體粗，間隔較窄，後者印文字體細，間隔較寬，有土地登記
    申請書及附表二所示私契石光公司印文可資比對（見原審八十四年易字第一四九
    號卷第四九頁、八十三年偵字第四三四一號卷第五頁反面），顯見二者印章為不
    同印章，後者即附表二所示私契上石光公司印章應為偽造，殆可確認。
  2.又據石光公司實際負責人謝士元於本院上更二審供稱：石光公司印章，我從不交
    給人家，石光公司印章蓋好，我就帶走了，至本件轉賣契約（第二份契約）上石
    光公司印章不是我們蓋的（見本院八十九年上更(二)字第七○號卷(一)第七六頁反面
    、第二○四、二○五頁）；又於九十一年九月十九日本院上更二審調查時供稱：
    石光公司大印章已銷燬，因公司已經於八十五年十一月十一日撤銷登記解散，解
    散後印章即在八十五年度銷燬（見本院八十九年上更(二)字第七○號卷(三)第八頁）
    等各語，復有台灣省政府建設廳八十五年十二月三日建三管字第八○○八八一號
    函在卷可稽（見本院八十九年上更(二)字第七○號卷(三)第十三頁）。經本院前次審
    理時提示本件第二份契約予證人謝士元查閱，證人謝士元供稱：我看的結果，這
    個契約我根本沒有看過，這份契約書有可能是假的，這個印章不是我們公司的印
    章；我確定沒有在第二份契約蓋石光公司的印章等語（見本院八十九年上更(二)字
    第七○號卷(三)第八頁）。且石光公司名義負責人蘇梅於本院上更二審供稱：第
    二份契約不是我們石光公司印章，是偽造的；訂約後我們交給代書的，祇有土地
    權狀、印鑑證明而已，至於石光公司公契上印章是我當場蓋的，沒有交給代書甲
    ○○等語（見本院八十九年上更(二)字第七○號卷(一)第七五頁）。另據甲○○於本
    院上更二審供稱：契約書上石光公司印章，簽約當時並沒有蓋章；買受人即告訴
    人何文派等三人，要求回去補蓋章；何時蓋章伊不知道；謝士元沒有給我石光公
    司印章，所有石光公司印章均是由謝士元他本人親自蓋的等語（見本院八十九年
    上更(二)字第七○號卷(一)第七六頁正反面、二○六頁）。由證人謝士元、蘇梅及
    被告甲○○等三人上開供述，可以得知，第二份契約上石光公司印章，於告訴人
    訂約當時並未蓋上，而石光公司並未於第二份契約上蓋章，可見該第二份契約上
    石光公司印章，係屬偽造之印章，亦可證實。
  (二)再查，被告吳明清於本院上更二審供稱：第二份契約我簽名後，契約書即放在桌
    上，我沒有拿到契約書；後來契約書代書甲○○又拿回去，因此契約書上石光公
    司印章，何人蓋的我不知道；蓋章係代書的事情，要問代書始知何人蓋章等語（
    見本院八十九年上更(二)字第七○號卷(一)第二○六頁、卷(二)第六、一四七頁）。告
    訴人何文派於本院上更二審供稱：訂契約當時我有在場，契約書後來由代書甲○
    ○拿走的，要拿回去更改；契約簽好後，我問代書甲○○為何沒有蓋石光公司的
    印章，代書後來就把契約書拿回去，乙○○後來有拿到契約書等語（見本院八十
    九年上更(二)字第七○號卷(二)第七、一○○頁）。由此可見，本件第二份契約係在
    訂約後，告訴人認少蓋了石光公司印章，而當場取回補蓋石光公司印章。復據甲
    ○○於本院上更二審供稱：簽轉讓契約（第二份契約）時，有七個人在場；寫好
    我有交給當事人，我在隔天有交給他們，我交給游文良再轉交他們等語（見本院
    八十九年上更(二)字第七○號卷(二)第十二頁、本院八十九年上更(二)字第七○號卷(一)
    第二○六頁），參諸乙○○於本院上更二審供稱：契約書我們沒有拿到，當天契
    約書只有吳明清拿到而已，其他沒有人拿到，最後契約書是游文良交給我的等語
    （見本院八十九年上更(二)字第七○號卷(二)第六頁）。由甲○○供稱契約書其在隔
    天有交給游文良轉交，而乙○○則稱第二份契約書係游文良交給伊，顯見本件第
    二份契約書在乙○○台東家中簽訂後，係由甲○○取回補蓋石光公司印章，始有
    可能在簽約隔天交給游文良轉交買受人，而與乙○○所述之交付流程相符，佐以
    被告游文良於本院上更二審則供稱：：：：上面的印章（即契約書上石光公司印
    章）是偽造的：：：等語（見本院八十九年上更(二)字第七○號卷(一)第二一○頁）
    ，可以確認本件第二份契約書補蓋石光公司係取回補蓋時所偽造。既然第二份契
    約係由代書甲○○所取回補蓋，且在第二天即交游文良轉交買受人，則第二份契
    約上石光公司印章，偽造時間，自僅有在八十二年十一月二十四日當天晚上或二
    十五日，且代書甲○○家住花蓮縣玉里鎮，當晚九時甲○○人在台東縣被告乙○
    ○住處簽約，簽約後如甲○○在台東請人偽刻，自可當場補蓋完畢，立即交予買
    受人，然第二份契約既係偽以石光公司名義出售，而石光公司設於花蓮縣玉里鎮
    ，為免告訴人何文派等三人生疑，所以甲○○自無可能當場在台東即補蓋完成。
    因此本件石光公司印章，應係代書甲○○八十二年十一月二十四日當晚返回花蓮
    縣玉里鎮後，於當晚或翌日二十五日找人偽刻再補蓋於第二份契約，始符情理。
    職是本院認第二份契約上石光公司印章，應係被告甲○○於八十二年十一月二十
    四日或二十五日，在花蓮縣玉里鎮偽造後蓋用。至被告游文良於本院上更二審則
    供稱：（問：兩件買賣你有無去？）我都沒有去：：：等語（見本院八十九年上
    更(二)字第七○號卷(一)第二一○頁），核與事實不符，委無足採。
  (三)雖本件第二份契約上石光公司印章係由被告甲○○一人所偽造，但被告林素衣、
    游文良、吳明清及乙○○，既與甲○○相互勾串，推由吳明清偽以石光公司代表
    人名義出售予告訴人何文派等三人，則當第二份契約簽妥後，其上所偽造石光公
    司代表人，即係出於其等五人共同犯意所為，而僅在第二份契約書寫石光公司代
    表人，被告自有可能預見倘買受人發現缺少石光公司印章，要求補蓋時，自應再
    偽刻石光公司印章以遮掩其偽。所以被告甲○○其後單獨偽造石光公司印章，仍
    屬在被告等人共同偽造文書犯意聯絡範圍，以第二份契約簽約當時被告等人均在
    場，均無人對補蓋石光公司印章一事表示反對，則甲○○承其前同夥五人共同偽
    造文書犯意，而偽刻石光公司印章一枚，顯然其他共同正犯，亦應對此共犯行為
    ，負其責任。是被告等對甲○○偽造石光公司印章行為，均有犯意聯絡及行為分
    擔，其等五人仍應負共同偽造印章責任。
三、本件系爭土地第二份買賣契約係經被告等人共同勾串所為，蓋：
  (一)本件系爭土地第二份買賣契約，總價款為五千一百八十二萬四千七百元，外加應
    付游文良五十一萬八千元仲介費，合計五千二百三十四萬二千七百元，而第二份
    契約買受人計有告訴人何文派等三人及被告乙○○共四人，依其買受時約定應有
    部分比例為何文派占應有部分廿分之六、被告乙○○占應有部分廿分之六（乙○
    ○應有部分廿分之六，其中廿分之三，再以每坪六千七百餘元，合計二百三十七
    萬元，轉售予游文良之媳婦簡春美）、張宗與戴永吉二人共占應有部分廿分之八
    ，業據本院上更二審向花蓮縣玉里地政事務所調取之土地買賣所有權移轉契約書
    在卷可憑（見本院八十九年上更(二)字第七○號卷(一)第八九頁、九○頁）。依買受
    人就第二份契約付款方式，約定如附表二所示，即定金五百二十萬元、頭款三千
    五百萬元、尾款一千二百十四萬二千七百元（即一千一百六十二萬四千七百元尾
    款，外加應付游文良五十一萬八千元仲介費）。上開各期款，依買受人等出資比
    例計算負擔，分述如下：
  1.訂金款五百二十萬元：
    由被告乙○○簽發一紙五百二十萬元支票支付，而被告乙○○應有部分占廿分之
    六，僅應出資一百五十六萬元，溢付三百六十四萬元部分，則應為告訴人何文派
    等三人應分擔額，已據何文派等三人於八十二年十一月廿九日以附表五所示匯款
    方式支付被告乙○○，業據何文派供明，復有民雄農會匯款單據乙紙在卷可憑（
    見本院八十九年上更(二)字第七○號卷(二)第九六、一一○頁）。
  2.頭款三千五百萬元部分：
    依附表三所示負擔比例，被告乙○○應負擔一千零五十萬元，何文派應分擔一千
    零五十萬元，另張宗及戴永吉應負擔一千四百萬元，其中何文派、張宗、戴永吉
    部分，已分據何文派簽發附表六編號１所示一千零五十萬元支票，及張宗簽發附
    表六編號３所示一千四百萬元支票，作為支付何文派等三人頭期款所應分擔金額
    ，業據何文派、張宗所供明（見原審八十四年度易字卷一四九號卷第一五三頁）
    ，復有原審八十四年四月二十七日瑞刑愛字第一二一九四號函暨所附支票、八十
    四年四月二十二日瑞刑愛字第一一七六一號函、嘉義縣民雄鄉農會八十四年四月
    十八日民信字第一五六九號函、花蓮市第二信用合作社八十四年五月十一日花二
    信發字一五二號函、花蓮市第一信用合作社八十四年四月二十七日花一信發字五
    四六號函各一紙在卷可稽（見原審八十四年度易字卷一四九號卷第一八五、一八
    六、一九九、一七六、一七九頁）。而被告乙○○就頭期款應分擔額一千零五十
    萬元，則簽發附表七所示三紙支票支付，然附表七所示支票，僅編號１部分，後
    來改由被告乙○○電匯二百六十一萬元予被告甲○○（見本院上更二卷(二)第一一
    三頁），由甲○○代開支票支付謝士元，餘附表七編號２部分支票款則由甲○○
    提領（見本院上更二卷(二)第一一三頁），附表七編號３部分支票則由被告乙○○
    又自行取回（見本院八十四年上易字第一○○九號卷第一一八頁）。雖乙○○辯
    稱：其有簽發附表七編號３支票，但其後因占有應有部分比例不足，所以又取回
    云云（見本院八十四年上易字第一○○九號卷第一一八頁、本院八十九年上更(二)
    字第七○號卷(二)第二三四頁）。然乙○○占有應有部分廿分之六，已據告訴人何
    文派等三人於偵審中指稱：乙○○本來占四分之一，後來占二十分之六等語（見
    八十三年偵字第四三四一號卷第二七頁），且被告游文良媳婦簡春美於本院上更
    二審程序中到庭供稱：系爭土地其登記廿分之三應有部分，係以二百三十七萬元
    向被告乙○○購買等語（見本院八十九年上更(二)字第七○號卷(二)第二六三頁），
    並提出部分付款證明（即匯款單及支票等件）為證（見本院八十九年上更(二)字第
    七○號卷(二)第二八六至二九二頁）。以此觀之，被告乙○○所以減少應有部分，
    係其將廿分之六應有部分中之廿分之三又自行出售予被告游文良之媳婦簡春美，
    則被告乙○○其應有部分顯然仍維持在廿分之六，當不能因其自行出售廿分之三
    應有部分，即謂應取回附表七編號３支票，其辯稱：簡春美擁有之應有部分，係
    購自被告吳明清。其自己因應有部分減少，故又取回附表七編號３所示支票云云
    ，與實情不符，自不足採信。
  3.尾款一千二百十四萬二千七百元部分：告訴人何文派應分擔部分三百六十四萬二
    千八百元，由何文派以附表六編號２支票支付（該支票款由甲○○提領），另張
    宗、戴永吉應負四百八十五萬七千零八十元部分，則由其二人交付附表六編號４
    、５匯款支票支付部分款項，有匯款支票二紙可憑，該二紙支票均入被告甲○○
    玉溪農會帳戶（見原審八十四年度易字第一四九號卷二二四、二二五頁、本院八
    十九年上更(二)字第七○號卷(二)第一一四頁）。至被告乙○○應負擔三百六十四萬
    二千八百元部分，則遍尋卷內資料，未見乙○○支付分文，且本案迄今訴訟多年
    ，被告乙○○亦始終無法提出有利之證據以供查證。
  4.綜上所述，本件告訴人何文派等三人，購買系爭土地所應按比例支付價金，均已
    按應有部分額支付。然被告乙○○部分則僅付出訂金一百五十六萬元、頭款二百
    六十一萬元、一百六十八萬二千元，共計五百八十五萬二千元。如按乙○○所應
    有部分比例為廿分之六（含乙○○其出售予游文良媳婦簡春美廿分之三）計算，
    乙○○本應負擔一千五百七十萬二千八百十元，扣除乙○○已支付五百八十五萬
    二千元，則乙○○尚有九百八十五萬零八百十元未支付，已如前述。更有進者，
    被告乙○○於八十三年一月二十七日並接受甲○○電匯款七十七萬元，有甲○○
    提出匯款單據在卷可憑（見本院八十九年上更(二)字第七○號卷(二)第一一五頁），
    如再扣除該七十七萬元，則乙○○實際僅付五百零八萬二千元而已。易言之，被
    告乙○○自本次系爭土地買賣共賺取一千零六十二萬零八百十元（即本應支付一
    千五百七十萬二千八百十元，扣除僅支付五百零八萬二千元，等於一千零六十二
    萬八百十元）。被告乙○○係買受人之一，何以得自代書即被告甲○○處，又取
    回其原已交付附表七編號３所示六百二十萬八千元支票，且尾款部分三百六十四
    萬二千八百元何以未支付，再者乙○○在本件系爭土地買賣結算後，更由甲○○
    處取得七十七萬元。且又以顯然之低價轉售其部分之應有部分予被告游文良之媳
    簡春美，凡此，被告乙○○無法解釋說明。另被告甲○○部分：(1)甲○○係辦理
    本件系爭土地過戶事宜之代書，按理代書僅承辦過戶事宜，不應經手買賣價款，
    何況甲○○自承與出賣人不熟識，則更不應代出賣人收取買受人交付價金。然事
    實上代書甲○○不但全權處理本件買賣事宜，且進一步收取價金在內。(2)抑有進
    者，還有多筆款項係直接匯入代書甲○○帳戶內，由甲○○領取，例如：乙○○
    交付一百六十八萬二千元部分，由甲○○自其土銀玉里分行帳號五五九四六之七
    號提領（見原審八十四年度易字第一四九號卷一七四、一七五頁帳號可資比對、
    本院八十四年上易字第一○○九號卷第一三一至一三四頁）。另告訴人張宗、戴
    永吉分別以李錕村、劉秀蘭為發票人之現金匯票二百萬元及一百七十三萬八千元
    ，共三百七十三萬八千二百元均入甲○○帳戶（見本院八十九年上更(二)字第七○
    號卷(二)第一一四頁），另告訴人何文派支付尾款之即期支票三百六十四萬二千八
    百元亦入甲○○帳戶，有原審八十四年四月二十七日嘉院瑞刑愛字第一二一九三
    號函暨所附支票及台灣土地銀行玉里分行八十四年五月二日里存字第二二七號函
    在卷可憑（見原審八十四年易字第一四九號卷第一七二至一七五頁）。合計有九
    百零六萬三千元系爭土地買賣價金，係由甲○○取得，甚至被告林素衣與石光公
    司間買賣尾款三百零五萬二千九百五十六元，係由甲○○直接簽發其自己票據給
    付石光公司，更是逾越甲○○擔任代書職責，也未見甲○○解釋何以如此。本件
    系爭土地出售予告訴人何文派等三人及被告乙○○，所有買賣價金除以三千五百
    三十一萬餘元支付石光公司外，餘款或由被告乙○○取回，或由被告甲○○取走
    ，所能解釋者，乃本件系爭土地第二次買賣契約，係由被告乙○○與甲○○二人
    ，共同策劃主其事，並利用被告游文良、林素衣、吳明清三人配合，以謀暴利。
    其中乙○○願將其原有廿分之六，分出廿分之三自原購買每坪二萬二千元，以顯
    低之價格降至每坪六千七百餘元，轉售予游文良之媳婦簡春美，倘非乙○○與游
    文良間有本件上述共謀行為，應不足以致此。再者據告訴人戴永吉於本院上更二
    審供稱：本來我們有要求乙○○一起與我們對被告等提起告訴，但乙○○說因他
    有拿到好處，所以他不告了等語（見本院八十九年上更(二)字第七○號卷(二)第一○
    ○頁），由此益證乙○○係與其餘被告等人有上述偽造文書不法犯行，否則既與
    告訴人何文派等三人同係買受人，立場應屬一致，為何乙○○不敢對其餘被告提
    出告訴，必其未受有任何損失，始未一同提出告訴，是本件僅由告訴人何文派等
    三人自認有損失受害而提出告訴，此間其理如何，已非常明白。
  (二)被告吳明清在本件系爭土地買賣雖僅收取一百三十萬元佣金（謝士元付七十萬元
    、林素衣付六十萬元），然其既於簽第二份契約時明知係偽以石光公司代表人名
    義，而竟仍與告訴人何文派等三人簽立契約，即屬與被告林素衣、游文良、甲○
    ○及乙○○均有共同偽造文書犯意，自難以其僅賺取佣金而已，而解免刑責。何
    況其惟有於第二份契約出力協助完成，否則自無可能從被告林素衣處再取得六十
    萬元佣金，因此被告吳明清在第二份契約偽以石光公司代表人名義來出售系爭土
    地，亦係被告吳明清為貪圖其在第二份契約所可取得六十萬元佣金，犯罪動機亦
    可獲得證明。
四、被告游文良、林素衣受告訴人何文派、張宗、戴永吉之委託，居間介紹購買坐落
    花蓮縣境土地後，獲悉石光公司委託吳明清欲以每坪一萬五千元出售系爭土地，
    因認有暴利可圖，乃與吳明清、乙○○、甲○○等人勾串。先由林素衣暗中以每
    坪一萬五千元，向石光公司簽約買受系爭土地後，立即推引不知情之何文派等人
    ，並由吳明清冒充石光公司代表人，以高出上開價格甚多之每坪二萬二千元購買
    該土地，致生損害於何文派、張宗、戴永吉之財產。又被告吳明清、游文良、林
    素衣、甲○○及乙○○互相勾串，推由吳明清出面偽以石光公司負責人身分，其
    後為遮掩第二份買賣契約，又由甲○○承被告等人共同偽造文書犯意而偽造石光
    公司印章，進而偽造土地買賣契約書，持交何文派等三人加以行使，同時該偽造
    契約書，出賣人載為石光公司，顯有使非屬出售系爭土地予告訴人之石光公司，
    將來有使告訴人誤向石光公司請求移轉所有權登記之風險，自有損到告訴人及石
    光公司權益。核被告等人所為，均係犯刑法第三百四十二條之背信罪、第二百十
    六條、第二百十條行使偽造私文書罪。被告等五人偽造石光公司印章為偽造私文
    書部分行為，不另論罪，而偽造私文書低度行為，則為行使之高度行為所吸收，
    僅成立行使偽造私文書罪。又被告等五人間就前揭所犯偽造文書及背信罪，彼此
    間具有犯意聯絡及行為分擔，為共同正犯。吳明清、乙○○、甲○○雖無為他人
    處理事務之身分，然其與有業務上特定關係之人之游文良、林素衣共犯背信罪，
    依刑法第三十一條第一項之規定，仍應論以背信罪之共犯。被告所犯上開二罪之
    間有方法結果之牽連關係，為裁判上一罪，應依牽連犯之例從較重之行使偽造私
    文書罪處斷。公訴人就被告等人偽造文書、背信犯行，於起訴法條雖未記載，然
    該部分已據公訴人於起訴書犯罪事實欄，加以認定記載，自已起訴，其基本社會
    事實相同，本院自應審理。
五、原審就被告乙○○、甲○○部分予以論罪科刑，固非無見，惟查：(一)本件第二份
    契約上石光公司之印章係屬偽造，已如上所述，原審認係盜蓋原由甲○○保管而
    提供之石光公司印章於其上，尚有違誤；(二)又原審就被告游文良、林素衣、吳明
    清三人部分未予詳查，遽為無罪之諭知，亦有未合。(三)游文良、林素衣受何文派
    、張宗、戴永吉之委託，居間介紹購買坐落花蓮縣境土地後，獲悉石光公司委託
    吳明清欲以每坪一萬五千元出售系爭土地，因認有暴利可圖，乃與吳明清、乙○
    ○、甲○○等人勾串。先由林素衣暗中以每坪一萬五千元，向石光公司簽約買受
    系爭土地後，立即推引不知情之何文派等人，並由吳明清冒充石光公司代表人，
    以高出上開價格甚多之每坪二萬二千元購買該土地，則似致生損害於何文派、張
    宗、戴永吉之財產，被告等此部分行為，如何不能論以背信罪？原判決未詳加審
    酌論述，難謂無理由不備之違誤。檢察官循告訴人聲請提起上訴，認被告游文良
    、林素衣、吳明清等人仍然構成詐欺犯行，及被告乙○○、甲○○上訴否認犯行
    ，固均無理由，然原判決既有上述可議之處，亦屬無可維持，自應由本院將原判
    決撤銷改判。爰審酌本件係被告甲○○及乙○○所主導，其二人與被告游文良獲
    利最多（游文良部分包括賤買登記其子媳之部分）及被告等人犯罪動機、目的、
    手段、對告訴人所生危害、所犯情節，及被告等人犯後矢口否認犯罪等一切情狀
    ，分別量處如主文第二項所示之刑。末查被告以偽造文書及背信之方法，危害告
    訴人，犯後又飾詞否認，難認無再犯之虞，自不宜宣告緩刑。又被告共同偽造石
    光公司印章雖未扣案，然該偽造印章及附表八所示印文，依刑法第二百十九條規
    定，偽造之印章、印文不問屬於犯人與否均應予沒收，爰就被告所共同偽造印章
    及印文，均併宣告沒收之。
六、公訴意旨另以：被告游文良與林素衣共同於八十二年十一月間，受何文派、張宗
    、戴永吉委託，居間媒介購買花蓮縣境土地，適有石光公司實際負責人謝士元亟
    思出售附表一系爭土地，游文良、林素衣乃聯絡舊識吳明清，三人見有機可乘，
    竟共同意圖為自己不法所有，由吳明清出面向謝士元，表示可居間媒介買主林素
    衣，經謝士元與林素衣合意以每坪一萬五千元，總價三千七百九十八萬成交，另
    由游文良、林素衣兩人向何文派、張宗、戴永吉佯稱：石光公司所有系爭五筆土
    地，賣主最低價要以五千五百七十萬四千元出售云云，致何文派、張宗、戴永吉
    三人，信以為真，應允以該價格購買，再由吳明清出面偽以石光公司代表人身分
    與何文派、張宗、戴永吉及另一合夥人乙○○簽訂買賣契約書，並約定先由乙○
    ○簽發高雄市第三信用合作社，第0000000號、面額五百二十萬元之八十
    二年十一月二十四日即期支票予吳明清作為訂金，吳明清收受後，旋交予林素衣
    ，供林素衣持交謝士元作為買受系爭土地訂金，而詐得差價高達一千七百七十二
    萬四千元得逞。嗣為何文派、張宗、戴永吉發現，始知受騙。因認被告游文良、
    林素衣、吳明良、乙○○及甲○○另共同涉犯刑法第三百三十九條第一項詐欺取
    財罪云云。經查：
  (一)訊據被告均堅決否認有前揭詐欺取財犯行，游文良辯稱：其常介紹告訴人何文派
    、張宗、戴永吉三人買土地，告訴人與其先至恆春看土地開發情形，嗣告訴人三
    人提議到東部看看，其與告訴人三人及乙○○到花蓮玉里玩，偶遇其友吳明清，
    吳明清乃介紹提供三、四處土地，並帶其等前往土地現場看，嗣何文派、張宗、
    戴永吉、乙○○中意前揭五筆石光公司土地，吳明清開價每坪二萬五千元，經何
    文派、張宗、戴永吉、乙○○殺價後，以二萬二千元成交，由乙○○先簽發五百
    二十萬元訂金支票交其送交吳明清，嗣於八十二年十一月二十四日，在乙○○家
    訂約，其僅拿到告訴人給付之仲介報酬五十二萬元，其中二十萬元已給付張宗，
    其餘之事其未經手，並無詐欺；林素衣辯稱：係吳明清介紹其購買系爭土地，乃
    與親友合資，以每坪一萬五千元購買，其再授權吳明清以每坪一萬七千元，幫其
    轉賣，嗣吳明清拿要買之人開的支票給他，其乃持以交給謝士元當做簽約訂金，
    吳明清與告訴人簽約其未參與，手續均係委託甲○○代書辦理，其未詐欺告訴人
    ；吳明清辯稱：其幫石光公司仲介出售系爭土地，介紹林素衣買受，而林素衣授
    權其再出售，該土地再賣予告訴人時，係因林素衣、游文良與告訴人均認識，不
    便出名，始要求其當出賣人人頭，其以石光公司代表人名義出賣該土地，係甲○
    ○要其這樣辦的，價金也是代書經手處理的，其只拿到石光公司及林素衣給的仲
    介報酬一百三十萬元，本件非其主導，而係代書甲○○主導，其什麼均不知道；
    乙○○辯稱：告訴人何文派、張宗、戴永吉等三人到東部買土地，乃基於地主之
    誼接待告訴人，土地是向吳明清買的，並非向林素衣買受，亦未曾向告訴人表示
    該土地每坪二萬二千元很便宜值得買，故無詐欺；甲○○則辯稱：伊僅受當事人
    之要求辦理契約買賣及移轉登記事項，至於買受之價格多少，伊未過問，並無詐
    欺等各云云。
  (二)按犯罪事實之認定應憑證據，如未能發現相當之證據或證據不足以證明，自不能
    以推測或擬制方法以為裁判基礎（最高法院四十年台上字八六號判例參照）；次
    按刑法上詐欺罪，除需行為人主觀上有不法所有意圖外，并需在客觀上係使用詐
    術，使被害人陷於錯誤，因而交付財物，始足當之，若其使用方法，不能認為詐
    術，亦不致使人陷於錯誤，即不能論以詐欺罪名（最高法院四十六年台上字第二
    六○號判例參照）。
  (三)公訴人認被告游文良、林素衣、吳明清、乙○○及甲○○等人，共同涉犯右揭詐
    欺取財罪嫌，無非係以告訴人何文派、張宗、戴永吉於偵查中指訴及被告吳明清
    於八十二年十一月二十四日簽訂二份土地買賣契約書，吳明清先則為介紹人，次
    又偽稱係石光公司負責人，而與告訴人何文派等三人簽訂買賣契約，且將乙○○
    為支付該買賣所交付支票，旋即轉交林素衣，以供林素衣抵付向謝士元購買系爭
    土地之價金，為其論據。
  (四)本件石光公司所有系爭五筆土地，係被告吳明清知悉該公司要出售後，向石光公
    司實際負責人謝士元表示要為其介紹買主，再以被告林素衣、游文良為購買人，
    而於八十二年十一月二十四日下午五時許，吳明清、林素衣、游文良及甲○○共
    同至謝士元家，由林素衣出名與石光公司負責人蘇梅簽訂該土地買賣契約，以
    每坪一萬五千元，總價金三千五百三十一萬元買受，並當場交付乙○○所簽發之
    五百二十萬元支票為訂金等事實，業據證人蘇梅、謝士元於偵查、審理時證訴
    甚詳，核與被告甲○○所述情節相符，並有由被告吳明清擔任見證人、買受人為
    林素衣、出賣人為石光公司之土地買賣契約書在卷可稽。次查告訴人及乙○○購
    買系爭石光公司土地，乃係游文良、林素衣先找告訴人張宗推介買受系爭土地，
    張宗再邀何文派、戴永吉加入，游文良、林素衣二人，乃帶同告訴人三人及被告
    乙○○至花蓮縣玉里鎮會見吳明清，一同前往現場查看系爭五筆土地，嗣吳明清
    、林素衣、游文良等均向告訴人表示該土地石光公司每坪要以二萬五千元出賣，
    而經告訴人殺價為每坪二萬二千元成交，總價金為五千一百七十八萬八千元，遂
    於八十二年十一月二十四日下午，先由被告乙○○簽發面額五百二十萬元訂金支
    票交予游文良，游文良再送交吳明清，嗣於同日晚九時許，吳明清、林素衣、游
    文良及甲○○至台東乙○○家，由吳明清以石光公司代表人身分，與告訴人及乙
    ○○簽訂該土地買賣契約，將系爭土地逕由石光公司名下移轉登記與告訴人、乙
    ○○及其所指定者，而告訴人並有約定以買賣價金之千分之一，給游文良及林素
    衣介紹傭金，嗣完成登記並已交付五十一萬八千元傭金予其二人之事實，亦據告
    訴人何文派、張宗、戴永吉分別指訴明確，並核與乙○○、甲○○所述情節相符
    ，復有買受人為告訴人及乙○○、出賣人為石光公司代表人吳明清之土地買賣契
    約書、土地登記申請書及土地登記簿謄本各一份在卷可憑，自均屬真實。
  (五)由此可見，被告吳明清所以偽充石光公司負責人身分與告訴人何文派等三人及乙
    ○○簽訂土地買賣契約書，僅係為達掩飾其等瞬間賺取鉅額差價，及利用乙○○
    簽發五百二十萬元訂金支票，以抵付應給付石光公司價款目的而已，尚難認有何
    施以欺罔手段。且土地所有權乃一客觀獨立存在之物權，其權利之性質并無「屬
    人性」，其價值與土地所有權人之名譽、信用、能力等無關，並非與土地所有權
    人之人格特質包括融為一權利總體而不可分，換言之，土地所有權為獨立買賣交
    易之標的時，其客觀價值之高低，並非取決於其所有權人係何身分、地位、能力
    之人，而係綜合土地座落位置、環境、交通條件、使用目的等諸因素所形成，買
    受人決意買受與否，完全端視上述因素以作為出價多少決定。準此本件告訴人何
    文派等三人及乙○○所以買受系爭五筆土地，乃係由告訴人等與被告乙○○、吳
    明清、林素衣及游文良共同至現場勘查後，因告訴人等有意價購，遂由告訴人等
    與被告討價協議，雙方始同意以每坪二萬二千元成交，並於簽約前先由乙○○簽
    發面額為五百二十萬元支票，交付游文良所致，已如前述，則顯然告訴人等對於
    每坪二萬二千元價格，乃係其等依其至現場勘查土地實際情況後，所自行評估自
    認合理客觀交易價值。是告訴人等及乙○○交付前揭定金及嗣後交付土地交易之
    餘款等節，並非因陷於錯誤而支付，應無疑義。
  (六)另查不動產買賣，出賣人非必然為所有權人，縱出賣人非不動產所有人，亦得將
    之出售，其所為債權行為，仍屬有效（最高法院七十二年台上字第六七九號判決
    參照）。本件當被告吳明清偽冒以石光公司負責人身分，出售系爭土地時，系爭
    土地被告林素衣雖僅訂立買賣契約，而尚未取得系爭土地所有權登記，有讓告訴
    人誤認系爭土地係向石光公司購買情事，固有不當，但系爭土地既已由林素衣向
    石光公司事先訂約購得，並授權吳明清出售，有買賣契約書及授權書在卷可稽（
    見八十三年偵字第四三四一號卷第六至七頁、原審八十四年易字第一四九號卷第
    三六頁），則被告吳明清雖偽冒石光公司負責人名義出售系爭土地，但將來其應
    負移轉系爭土地所有權予告訴人一情，並無妨礙，此與被告吳明清對系爭土地完
    全無處分權利，應屬有異。是吳明清偽冒石光公司負責人名義出售系爭土地，其
    目的應僅在讓告訴人相信系爭土地係向石光公司購買，以便將來系爭土地自石光
    公司名下直接移轉至告訴人名下時，不至讓告訴人產生懷疑而已，俾利被告等人
    可以順利自告訴人處，賺取差價。而告訴人對系爭土地既係自行查看過，且與吳
    明清討價還價後，始決定購買，則告訴人自無可能因系爭土地是否為石光公司所
    有，而有不同出價。基此，縱使由吳明清偽冒以石光公司負責人身分來出售系爭
    土地，對告訴人就系爭土地之出價行為，並無影響，自難認被告以吳明清名義偽
    冒石光公司負責人身分，涉有偽造文書行為，即遽以反推被告此一手段行為係一
    詐術施行之行為，告訴人即無因而陷於錯誤可言，被告所為與詐欺罪構成要件有
    間。是本件被告所為，應無詐欺情事。
  (七)此外，復查無其他任何確切證據足資證明被告有詐欺取財犯行，則被告被訴詐欺
    罪，尚屬不能證明，然此部分依公訴意旨與論罪科刑之行使偽造文書等部分，具
    有方法結果之牽連關係，屬裁判上一罪關係，爰不另為無罪諭知。
據上論斷，應依刑事訴訟法第三百六十九條第一項前段、第三百六十四條、第二百九
十九條第一項前段，刑法第二條第一項前段、第二十八條、第二百十六條、第二百十
條、第三百四十二條第一項、第五十五條後段、第二百十九條、罰金罰鍰提高標準條
例第一條前段，判決如主文。
本案經檢察官王碧霞到庭執行職務。
中    華    民    國      九十三      年      十一      月    廿五      日
                                  臺灣高等法院臺南分院刑事第四庭
                                      審判長法官  鄭    文    肅
                                            法官  陳    珍    如
                                            法官  高    明    發
右正本證明與原本無異。
如不服本判決，應於判決送達後十日內向本院提出上訴狀，其未敘述理由者並應於提
出上訴狀後十日內向本院補提理由書（應附繕本)。
                                      法院書記官  陳    淑    貞
中    華    民    國      九十三      年      十一      月    廿六      日
附錄法條：
刑法第二百一十六條：行使第二百十條至第二百十五條之文書者，依偽造、變造文書
                    或登載不實事項或使登載不實事項之規定處斷。
刑法第二百一十條：偽造、變造私文書，足以生損害於公眾或他人者，處五年以下有
                  期徒刑。
附表一：石光公司所有五筆土地公契內容
┌─┬───┬─────┬────┬────┬───┬───┬─────┐
│編│地號  │土    地  │土    地│土地移轉│受讓人│移轉登│備      註│
│號│(公契 │坐落地點  │原所有人│登記日期│姓  名│記應有│          │
│  │金額新│          │        │        │      │部分  │          │
│  │台幣) │          │        │        │      │      │          │
├─┼───┼─────┼────┼────┼───┼───┼─────┤
│  │      │          │        │        │何癸樟│ 6/20 │何文派之子│
│  │      │          │        │        │戴永吉│ 2/20 │乙○○原占│
│  │376-2 │花蓮縣玉里│石光公司│83.01.11│乙○○│ 3/20 │6/20又移轉│
│  │      │鎮○○段  │        ├────┤簡春美│ 3/20 │3/20予游文│
│１├───┤          │        │原因日期│張郭嫌│ 2/20 │良媳婦簡春│
│  │ 787㎡│          │        │82.12.27│張石岸│ 1/20 │美        │
│  │      │          │        ├────┤林祐明│ 1/20 │          │
│  ├───┤          │        │登記原因│劉明福│ 1/20 │          │
│  │金額  │          │        │：買賣  │林俊男│ 1/20 │          │
│  │70,043│          │        │        │      │      │          │
└─┴───┴─────┴────┴────┴───┴───┴─────┘
┌─┬───┬─────┬────┬────┬───┬───┬─────┐
│  │377-3 │          │        │        │      │      │          │
│  ├───┤          │        │        │      │      │          │
│２│2336㎡│同      右│ 同  右 │ 同  右 │同  右│同  右│同      右│
│  ├───┤          │        │        │      │      │          │
│  │金額  │          │        │        │      │      │          │
│  │226,592           │        │        │      │      │          │
├─┼───┼─────┼────┼────┼───┼───┼─────┤
│  │377-4 │          │        │        │      │      │          │
│  ├───┤          │        │        │      │      │          │
│３│4072㎡│同      右│同   右 │同   右 │同  右│同  右│同      右│
│  ├───┤          │        │        │      │      │          │
│  │金額  │          │        │        │      │      │          │
│  │419,416           │        │        │      │      │          │
└─┴───┴─────┴────┴────┴───┴───┴─────┘
┌─┬───┬─────┬────┬────┬───┬───┬─────┐
│  │378   │          │        │        │      │      │          │
│  ├───┤          │        │        │      │      │          │
│４│ 485㎡│同      右│同    右│同    右│同  右│同  右│同      右│
│  ├───┤          │        │        │      │      │          │
│  │金額  │          │        │        │      │      │          │
│  │72,750│          │        │        │      │      │          │
├─┼───┼─────┼────┼────┼───┼───┼─────┤
│  │395-2 │          │        │        │      │      │          │
│  ├───┤          │        │        │      │      │          │
│５│ 447㎡│同      右│同    右│同    右│同  右│同  右│同      右│
│  ├───┤          │        │        │      │      │          │
│  │金額  │          │        │        │      │      │          │
│  │67,050│          │        │        │      │      │          │
└─┴───┴─────┴────┴────┴───┴───┴─────┘
附表二：八十二年十一月廿四日何文派等人與吳明清私契
┌────┬────┬────┬──────┬──────┬──────┐
│買方姓名│賣方姓名│訂契日期│            │契  約約定  │實       際 │
├────┼────┤及時間  │買 賣 標的物│總  價  金  │付 款 方 式 │
│契約用印│契約用印├────┤            │            │            │
│人姓名  │人姓名  │移轉日期│            │            │            │
├────┼────┼────┼──────┼──────┼──────┤
│        │        │        │            │每坪2萬2千，│(1)82.11.24付│
│        │        │        │            │總價5570萬  │ 訂金520萬元│
│        │由林素衣│82.11.24│            │4千元，     │以乙○○高雄│
│何 文 派│出具授權│晚上九時│花蓮縣玉里鎮│            │三信支票支付│
│張    宗│書給予：├────┤樂合段土地五│另路地104坪 │(2)82.12.20付│
│戴 永 吉│吳 明 清│直接由石│筆： 376-2、│以公告地價加│頭期款3500萬│
│乙 ○ ○│(原審易 │光公司移│377-3、377-4│四成之金額，│元。        │
│        │字第149 │        │            │            │            │
│        │號36頁) │轉登記予│            │            │            │
├────┼────┤何文派等│378  、395-2│合併在尾款部│(3)尾款1550萬│
│乙 ○ ○│吳 明 清│四人    │            │分一次付清。│4000元俟登記│
└────┴────┴────┴──────┴──────┴──────┘
┌────┬────┬────┬──────┬──────┬──────┐
│張    宗│        │        │            │            │完畢一次付清│
└────┴────┴────┴──────┴──────┴──────┘
附表三：第二份契約各買受人於各期款，應負擔金額
┌──┬──┬──────┬───────┬───────────┬──┐
│    │    │            │              │                      │(1)(2)│
│編號│付款│  付款日期  │買受人所占應有│買受人所應分擔金額    │(3)應│
│    │名稱│  及金額    │部分          │                      │負額│
├──┼──┼──────┼───────┼───────────┼──┤
│    │    │82年11月24日│(1)何文派：6/20│(1)何文派：156萬元     │(1)(2)│
│ １ │訂金│  520萬元   │(2)乙○○：6/20│(2)乙○○：156萬元     │即何│
│    │    │            │(3)張  宗      │(3)張  宗              │文派│
│    │    │            │  戴永吉：8/20│  戴永吉：208萬元     │、施│
├──┼──┼──────┼───────┼───────────┤國良│
│    │    │82年12月20日│(1)何文派：6/20│(1)何文派：1050萬元    │應各│
│ ２ │頭款│  3500萬元  │(2)乙○○：6/20│(2)乙○○：1050萬元    │負：│
│    │    │            │(3)張  宗      │(3)張  宗              │1570│
│    │    │            │  戴永吉：8/20│  戴永吉：1400萬元    │萬又│
└──┴──┴──────┴───────┴───────────┴──┘
┌──┬──┬──────┬───────┬───────────┬──┐
│    │    │            │              │                      │2810│
├──┼──┼──────┼───────┼───────────┼──┤
│    │    │登記完妥    │(1)何文派：6/20│(1)何文派：364萬2810元 │元。│
│ ３ │尾款│1214萬2700元│(2)乙○○：6/20│(2)乙○○：364萬2810元 │(3)負│
│    │    │            │(3)張  宗      │(3)張  宗：303萬5675元 │擔：│
│    │    │            │  戴永吉：8/20│  戴永吉：182萬1405元 │1911│
│    │    │            │              │                      │萬又│
│    │    │            │              │                      │5675│
│    │    │            │              │                      │元  │
└──┴──┴──────┴───────┴───────────┴──┘
附表四：八十二年十一月廿四日林素衣、石光公司私契
┌────┬────┬────┬──────┬──────┬──────┐
│買方姓名│賣方姓名│訂約日期│            │契約 約 定  │實       際 │
├────┼────┤及時間  │買 賣 標的物│總  價  金  │付 款 方 式 │
│契約用印│契約用印├────┤            │            │            │
│人姓名  │人姓名  │移轉日期│            │            │            │
├────┼────┼────┼──────┼──────┼──────┤
│        │        │        │            │每坪1萬5千元│(1)82.11.24付│
│林 素 衣│石光公司│        │            │總價3798萬元│ 訂金520萬元│
│(見證人:│代表人  │        │            │            │以乙○○高雄│
└────┴────┴────┴──────┴──────┴──────┘
┌────┬────┬────┬──────┬──────┬──────┐
│吳明清) │蘇梅  │        │花蓮縣玉里鎮│            │三信支票支付│
│        │        │82.11.24│樂合段土地五│另路地104坪 │(2)82.12.24付│
│        │        │下午五時│筆： 376-2、│以公告地價加│頭期款2978萬│
│        │        ├────┤377-3、377-4│四成之金額( │元。        │
├────┼────┤83.01.14│378  、395-2│36,700元)， │(3)尾款300萬 │
│林 素 衣│蘇梅( │直接自石│            │合併在尾款部│ 元俟登記完 │
└────┴────┴────┴──────┴──────┴──────┘
┌────┬────┬────┬──────┬──────┬──────┐
│(見證人 │未蓋石光│光公司移│            │分一次付清。│ 畢一次付清 │
│吳明清亦│公司章) │轉予何文│            │            │(全部含路地 │
│蓋章)   │        │派等四人│            │            │實付3534萬  │
│        │        │        │            │            │6700元)     │
└────┴────┴────┴──────┴──────┴──────┘
附表五：何文派等人以匯款方式，以支付其等三人應負擔訂金款三六四萬元
┌─┬────┬────┬──────┬───┬────┬───────┐
│編│匯款日期│匯款金額│匯  款  人  │受款人│匯出銀行│匯入銀行（詳本│
│號│        │        │            │      │        │院上更二卷(二)第│
│  │        │        │            │      │        │110頁）       │
├─┼────┼────┼──────┼───┼────┼───────┤
│  │82.11.29│        │何文派:156萬│      │        │高雄三信用合作│
│１│詳本院上│364萬元 │張  宗      │乙○○│民雄農會│社青年分社帳號│
│  │更二卷(二)│(訂金款)│戴永吉:208萬│      │        │00000000000000│
│  │110頁   │        │            │      │        │              │
└─┴────┴────┴──────┴───┴────┴───────┘
附表六：                              (尾款)
┌──┬────┬────┬─────┬─────┬──────┬───┐
│編號│支票號碼│發票日期│支 票 面額│發  票  人│付款  銀  行│交出者│
│    │        │提示日期│提示銀行  │          │            │      │
├──┼────┼────┼─────┼─────┼──────┼───┤
│ １ │0000000 │82.12.20│10,500,000│冠技實業股│台灣中小企業│何文派│
│    │(詳原審 ├────┼─────┤份有限公司│銀行民雄分行│      │
│    │易字第14│提示人：│花蓮二信  │代表人：  │            │      │
│    │9號卷199│蘇梅  │(第一期款)│何文派    │            │      │
│    │頁)     │        │          │          │            │      │
└──┴────┴────┴─────┴─────┴──────┴───┘
┌──┬────┬────┬─────┬─────┬──────┬───┐
│ ２ │0000000 │83.01.19│ 3,642,800│冠技實業股│台灣中小企業│何文派│
│    │(詳原審 ├────┼─────┤份有限公司│銀行民雄分行│      │
│    │易字第14│提示人：│土地銀行  │代表人：  │            │      │
│    │9號卷175│甲○○  │(尾款)    │何文派    │            │      │
│    │頁)     │        │          │          │            │      │
└──┴────┴────┴─────┴─────┴──────┴───┘
┌──┬────┬────┬─────┬─────┬──────┬───┐
│ ３ │ 181395 │82.12.20│14,000,000│張 瑞 爐  │嘉義縣民雄鄉│張  宗│
│    │(詳原審 ├────┼─────┤          │農會        │      │
│    │易字第14│82.12.27│花蓮一信  │          │            │      │
│    │9號卷179│提示人：│(第一期款)│          │            │      │
│    │頁)     │謝士元  │          │          │            │      │
├──┼────┼────┼─────┼─────┼──────┼───┤
│ ４ │0000000 │83.01.19│2,000,000 │合庫承辦單│現金匯款支票│張  宗│
│    │(詳上更 ├────┼─────┤位民雄鄉農│            │      │
│    │(二)字第70│        │          │會        │            │      │
│    │號(二)卷11│        │(尾款)    │          │            │      │
│    │4頁)    │        │          │          │            │      │
├──┼────┼────┼─────┼─────┼──────┼───┤
│ ５ │0000000 │83.01.19│ 1,738,200│合庫承辦單│現金匯款支票│張石岸│
│    │(詳上更 ├────┼─────┤位民雄鄉農│            │      │
│    │(二)字第70│        │(尾款)    │會        │            │      │
│    │號(二)卷11│        │          │          │            │      │
│    │4頁)    │        │          │          │            │      │
└──┴────┴────┴─────┴─────┴──────┴───┘
附表七：乙○○支付頭期款一千零五十萬元方式
┌──┬────┬────┬─────┬─────┬──────┬───┐
│編號│支票號碼│發票日期│支 票 面額│發  票  人│付款  銀  行│交出者│
│    │高雄三信│        │提示人    │          │帳戶：2439-2│      │
├──┼────┼────┼─────┼─────┼──────┼───┤
│ １ │0000000 │82.12.20│ 2,610,000│乙○○    │高雄三信合作│乙○○│
│    │        ├────┴─────┤          │社          │      │
│    │        │金額不清謝士元拒收，│          │            │      │
│    │        │乙○○另匯261萬予呂 │          │            │      │
│    │        │玉珍代開票交付（詳本│          │            │      │
│    │        │院上更二卷(二)113頁） │          │            │      │
├──┼────┼────┬─────┼─────┼──────┼───┤
│ ２ │0000000 │82.12.20│ 1,682,000│乙○○    │高雄三信合作│乙○○│
│    │        ├────┼─────┤          │社          │      │
│    │        │        │甲○○提領│          │            │      │
│    │        │        │（詳本院上│          │            │      │
│    │        │        │更二卷(二)11│          │            │      │
│    │        │        │3頁）     │          │            │      │
└──┴────┴────┴─────┴─────┴──────┴───┘
┌──┬────┬────┬─────┬─────┬──────┬───┐
│ ３ │票號不詳│        │ 6,208,000│乙○○    │高雄三信合作│乙○○│
│    │        ├────┼─────┤          │社          │      │
│    │        │        │乙○○自承│          │            │      │
│    │        │        │由其取回（│          │            │      │
│    │        │        │詳本院上易│          │            │      │
│    │        │        │卷118頁） │          │            │      │
│    │        │        │          │          │            │      │
└──┴────┴────┴─────┴─────┴──────┴───┘
附表八：偽造印文
┌──┬────┬────────┬────┬─────┬───────┐
│編號│訂約日期│契約賣方當事人  │偽造印文│ 印文數量 │ 備       註  │
├──┼────┼────────┼────┼─────┼───────┤
│ １ │82.11.24│石光實業有限公司│石光實業│ 貳    枚 │附於偵查卷五頁│
│    │        │代表人吳明清    │有限公司│          │背面、本院上更│
│    │        │                │        │          │二卷(二)189頁反 │
│    │        │                │        │          │面            │
└──┴────┴────────┴────┴─────┴───────┘
